臺灣桃園地方法院民事判決　　　　　　　　　　　　　九十三年度簡上字第六七號
　　上　訴　人　甲○○○
　　被上訴人　　乙○○
右當事人間請求損害賠償事件，上訴人對於民國九十三年三月十六日本院中壢簡易庭
九十二年壢簡字第九五六號第一審判決提起上訴，於民國九十三年十二月十四日言詞
辯論終結，本院判決如左：
    主      文
上訴駁回。
第二審訴訟費用由上訴人負擔。
    事      實
甲、上訴人方面：
一、聲明：求為判決：除確定部分外，原判決廢棄。右廢棄部分，被上訴人在第一審
    之訴駁回。
二、陳述：除與原判決記載相同者，茲引用之外，補稱：本件車禍之發生，被上訴人
    亦有過失。
三、證據：除援用第一審所提證據外，再聲請鑑定肇事責任。
乙、被上訴人方面：
一、聲明：求為判決：駁回上訴。
二、陳述：與原判決記載相同，茲引用之。
三、證據：援用第一審所提證據。
    理      由
一、本件被上訴人起訴主張上訴人未領有自用小客車駕駛執照，而於民國九十二年八
    月二十二日上午八時五十分許，駕駛車號ＲＮ─一三三七號自用小客車，沿第六
    六號快速道路旁之南向連絡道，往北逆向行駛，行經桃園縣觀音鄉○○村○鄰○
    ○○道路與第六六號快速道路交會之涵洞前（下稱事故地點），欲左轉往桃園第
    一一五縣道時，與被上訴人所駕駛車號Ｗ六─七三二九號自用小客車發生碰撞，
    致被上訴人所駕於八十八年七月十九日領照使用之車輛受損，並支出修理費用新
    台幣（下同）十三萬六千六百五十一元、出席調解會議三次之請假三天之薪資損
    失四千一百元及事發後之通勤費用三千二百元合計十四萬三千九百五十一元。爰
    依侵權行為之法律關係提起本訴，並聲明上訴人應給付被上訴人十四萬三千九百
    五十一元（原審駁回被上訴人超過五萬七千零五元請求部分，未據被上訴人上訴
    ，已告確定），及自起訴狀繕本送達上訴人之翌日（九十二年十月十九日）起至
    清償日止，按週年利率百分之三計算之利息等語。上訴人則以本交通事故發生時
    ，第六六號快速道路旁南向連絡道，雖尚未開放通車，但仍有其他駕駛人駕車通
    行，並非僅有上訴人行駛於該道路等語置辯，並聲明駁回被上訴人之訴。
二、被上訴人主張其於上揭時地與上訴人發生車禍事故，致被上訴人於八十八年七月
    十九日領照使用之自用小客車受有損害等情，已為上訴人所不爭執，並有被上訴
    人提出調解不成立證明書影本、估價單及行車執照影本各一紙為憑，並經原審依
    職權向桃園縣政府警察局大園分局調閱上開車禍之談話筆錄、道路交通事故現場
    圖、道路交通事故調查報告表、現場照片等附卷可稽。被上訴人此部分之主張，
    自為真實可採。被上訴人再主張本件之事故係上訴人之過失所致，應負損害賠償
    責任一事，則為上訴人所否認，並稱其並無過失或被上訴人與有過失云云。經查
    ，按汽車在單行道行駛時，應在快車道上按遵行方向順序行駛，劃有路面邊線者
    ，除準備停車或臨時停車外，不得駛出其邊線，道路交通安全規則第九十六條定
    有明文。查本件車禍事故現場，上訴人所駕自用小客車之行進動向係沿第六六道
    路旁之南向連絡道往北直行，然第六六道路旁之南向連絡道，不僅因施工中而尚
    未通行，並設有紐澤西活動護欄以阻隔車輛通行，且係南向單行道、地面劃有明
    顯之通行方向指示標誌等情，此有上開道路交通事故現場圖、上訴人之談話筆錄
    及現場照片等在卷可查。依前揭交通安全規則等規定，上訴人駕駛車輛原即不應
    行經尚在施工中而未通行第六六道路旁之南向連絡道，復未遵守應按遵行方向順
    序行駛之規定，當時事故地點復無不能注意上開規定之情事，惟上訴人竟未領用
    自用小客車駕駛執照，駕車穿越尚未通行之道路護欄間隔並逆向行駛，致發生本
    件車禍事件，上訴人自有過失。被上訴人依交通規則遵行於其車道，實不能預見
    上訴人違反交通規則穿越尚未通行之道路護欄間隔逆向行駛，對本件車禍之發生
    ，自無過失可言。本件交通事故經送台灣省桃園縣區車輛行車事故鑑定委員會鑑
    定肇事責任，亦認上訴人未領有自用小客車駕照而駕駛自用小客車逆向行駛未開
    放通行道路為肇事原因，被上訴人無肇事因素，有該會九十三年八月十九日桃鑑
    字第０九三五二００八一九號鑑定意見書在卷為憑。被上訴人此部分主張，自亦
    可採。上訴人所辯其無過失或被上訴人與有過失云云，尚非可採。上訴人對本件
    交通事故之發生既有過失，並與被上訴人車輛之損害間有因果關係，上訴人自應
    負損害賠償責任。
三、按不法毀損他人之物者，被害人得請求賠償其物因毀損所減少之價額，且得以修
    復費用為估定之標準，但以必要者為限，亦有最高法院七十七年度第九次民事庭
    會議決議可參。上訴人駕駛汽車於使用中加損害於被上訴人車輛，已如前述，上
    訴人自應對被上訴人受損部分負侵權行為損害賠償責任，而被上訴人因上訴人之
    侵權行為支出車輛修復費用十三萬六千六百五十一元，其中零件為十萬八千六百
    六十二元，工資四萬零八百三十八元，本件被上訴人車輛之修理既以新零件更換
    破損之舊零件，被上訴人以修理費作為損害賠償之依據時，自應將零件折舊部分
    予以扣除。依行政院所頒固定資產耐用年數表及固定資產折舊率之規定，自用小
    客車之耐用年數為五年，依定率遞減法每年折舊千分之三六九，再參酌營利事業
    所得稅結算申報查核準則第九十五條第八項之規定，固定資產提列折舊採用定律
    遞減法者，以一年為計算單位，其使用期間未滿一年者，按實際使用之月數相當
    於全年之比例計算之，不滿一月者，以一月計。本件被上訴人車輛自八十八年七
    月十九日領照使用至本件事故發生之九十二年八月二十二日實際使用四年一月三
    日，依使用四年二月計算零件折舊，其更換零件費用部分扣除折舊額後所得請求
    之費用應為一萬六千一百六十七元（計算式：第一年折舊四萬零九十六元｛1086
    62×0.369＝40096，小數點以下四捨五入｝，第二年折舊二萬五千三百零一元｛
    （000000－00000）×0.369＝25301，小數點以下四捨五入｝，第三年折舊一萬
    五千九百六十五元｛（000000－00000－00000）×0.369＝15965，小數點以下四
    捨五入｝，第四年折舊一萬零七十四元｛（000000－00000－00000－00005）×0
    .369＝10074，小數點以下四捨五入｝，第五年折舊一千零五十九元｛（000000
    －00000－00000－00000－00000）×0.369×2/12＝1059，小數點以下四捨五入
    ｝，零件費用扣除折舊後為000000－00000－00000－00000－00000－0000＝1616
    7 ），另工資四萬零八百三十八元，合計被上訴人所得請求之車輛維修費用在五
    萬七千零五元部分，即屬有據。從而，被上訴人依侵權行為之法律關係，請求上
    訴人給付五萬七千零五元及自起訴狀繕本送達之翌日（九十二年十月十九日）起
    至清償日止，按週年利率百分之三計算之利息，為有理由，應予准許。原審判命
    上訴人如前給付（原審判決駁回被上訴人請求修理費用超過五萬七千零五元及薪
    資損害四千一百元及事發後之交通費用三千二百元部分，未據被上訴人上訴，已
    告確定。），並因本件訴訟標的在五十萬元以下，係屬民事訴訟法第四百二十七
    條第一項之案件，被上訴人勝訴部分，並依職權宣告假執行，於法並無不合。上
    訴意旨指摘原審判決不當，求予廢棄改判，為無理由，應予駁回其上訴。
四、據上論結，本件上訴為無理由，依民事訴訟法第四百三十六條之一第三項、第四
    百四十九條第一項、第七十八條，判決如主文。
中　　　華　　　民　　　國　　九十三　　年　　 十二 　　月　　二十八　　日
                                            臺灣桃園地方法院民事第一庭
                                              審判長法官  郭琇玲
                                              法      官  鍾淑慧
                                              法      官  張天民
右正本證明與原本無異
不得上訴
中　　　華　　　民　　　國　　九十三　　年　　 十二 　　月　　二十八　　日
                                              法院書記官  蔡紫凌
